臺灣臺中地方法院刑事判決
110年度訴字第1897號
公  訴  人  臺灣臺中地方檢察署檢察官
被      告  汪重彣



            劉昌榮


上  一  人  鍾明諭律師
選任辯護人  
上列被告因傷害案件，經檢察官提起公訴（110年度偵字第6067
號），本院判決如下：
    主    文
汪重彣犯傷害罪，處拘役肆拾日，如易科罰金，以新臺幣壹仟元
折算壹日。
劉昌榮無罪。
    犯罪事實
一、汪重彣為臺中市○○區○○○段000地號土地（下簡稱257地號土
    地）之承租人（所有人為張彩雲），劉昌榮則為相鄰之同段
    257-3地號土地（下簡稱257-3地號土地）之所有人。汪重彣
    因認257-3地號土地上之蘋果樹係其種植，於民國109年9月1
    8日上午7時34分許，進入257-3地號土地果園內摘取蘋果，
    遭劉昌榮之妻謝芳青發現，謝芳青當場制止汪重彣，二人進
    而就果樹所有權歸屬發生爭執，詎汪重彣竟基於傷害他人身
    體之犯意，以蘋果及石頭丟擲謝芳青，致謝芳青受有上背及
    右肩挫傷之傷害。
二、案經謝芳青訴由臺中市政府警察局和平分局報告臺灣臺中地
    方檢察署（下稱臺中地檢署）檢察官偵查起訴。　
    理    由
壹、有罪部分：
一、按被告以外之人於審判外之陳述，雖不符刑事訴訟法第159
    條之1至第159條之4之規定，而經當事人於審判程序同意作
    為證據，法院審酌該言詞陳述或書面陳述作成時之情況，認
    為適當者，亦得為證據，刑事訴訟法第159條之5第1項定有
    明文。本判決認定事實所引用之供述證據（含文書證據），
    被告汪重彣及檢察官於本院準備程序中均不爭執其證據能力
    （見本院卷第44頁），且未於言詞辯論終結前聲明異議，本
    院審酌各該證據作成時之情況，並無違法不當或證明力明顯
    過低之瑕疵，亦認以之作為證據應屬適當，是依刑事訴訟法
    第159條之5規定，均有證據能力。
二、訊據被告汪重彣固坦承其於案發當時，進入257-3地號土地
    果園內摘取蘋果，與告訴人謝芳青發生爭執之事實，惟矢口
    否認有何傷害犯行，辯稱：蘋果樹是伊種的，伊要進果園採
    蘋果時，告訴人謝芳青把伊抓住，拿整簍蘋果向伊丟，伊沒
    有用蘋果及石頭砸告訴人謝芳青云云（見本院卷第111、123
    至129頁）。經查：
（一）被告汪重彣為257地號土地之承租人（所有人為張彩雲）
      ，被告劉昌榮則為相鄰之257-3地號土地之所有人；被告
      汪重彣因認257-3地號土地上之蘋果樹係其種植，於109年
      9月18日上午7時34分許，進入257-3地號土地果園內摘取
      蘋果，遭被告劉昌榮之妻即告訴人謝芳青發現，告訴人謝
      芳青遂當場制止汪重彣，二人進而就果樹所有權歸屬發生
      爭執，被告汪重彣嗣於下山過程中，又與聞訊前來之被告
      劉昌榮發生拉扯等情，為被告於警詢、檢察事務官詢問、
      本院準備程序及審理時供承在卷（見110年度偵字第6067
      號卷【下稱偵卷】第29至30、98至99頁，本院卷第43、45
      、125頁），核與證人即告訴人謝芳青於警詢、檢察事務
      官詢問、本院審理時之證述（詳如後述）及證人即被告劉
      昌榮於警詢、檢察事務官詢問時之證述情節（見偵卷第43
      至45、110頁）相符，並有257-3地號土地登記第一類謄本
      、地籍圖謄本、257地號土地所有權狀、果園租賃契約書
      、109年11月1日員警職務報告、臺中市東勢地政事務所複
      丈成果圖（複丈日期107年10月1日）、土地照片、監視器
      錄影畫面截圖、被告汪重彣行動方向及監視器位置示意圖
      附卷可稽（見108年度他字第5380號卷【下稱他卷】第11
      至19、74、77至78頁，偵卷第71、75至77頁，本院卷第59
      頁），且被告汪重彣對於上開示意圖之之正確性亦不爭執
      （見本院卷第128至129頁），是此部分事實堪以認定。
（二）關於被告汪重彣如何傷害告訴人謝芳青之過程，證人即告
      訴人謝芳青於警詢時證稱：伊當時在上面的果園看到汪重
      彣在採蘋果，伊制止他，因為伊沒有帶電話，伊有喊伊老
      公請他報警，伊跟汪重彣說下個月14日法院就要來重新鑑
      界，1簍蘋果不要帶走要留在原地，等警察來，他就生氣
      拿那1簍蘋果往伊身上丟3次，再從地上撿4次石頭丟伊，
      丟完就往果園下方跑，伊上肩及右肩挫傷等語（見偵卷第
      49頁）；於檢察事務官詢問時證稱：汪重彣到伊的果園偷
      採伊的蘋果，採了1籃，他用那1籃蘋果蘋果整簍丟向伊，
      然後撿地上的石頭丟伊4、5次，有丟到伊的右後肩膀，造
      成伊受傷，汪重彣離開的過程中，伊有呼叫劉昌榮，劉昌
      榮有去阻擋他等語（見偵卷第110頁）；於本院審理時證
      稱：案發當天上午7時許，伊到果園上面要看伊的蘋果，
      就看到汪重彣已經採了1整籃蘋果，伊因為沒有帶手機，
      就大聲喊伊老公報警，結果汪重彣就用蘋果向伊丟3次，
      後來還拿石頭丟伊4、5次，丟到伊的右肩、右上臂，伊又
      再喊汪重彣丟伊蘋果、石頭，工寮裡的工人陳慶昌才會出
      來看，汪重彣聽到伊呼喊就跑了等語（見本院卷第96至10
      4頁），核其前後所述內容大致相符，並無重大瑕疵可指
      。又證人即被告劉昌榮於警詢時證稱：汪重彣進入伊的果
      園採蘋果，遇到伊老婆謝芳青，然後用石頭丟伊老婆，伊
      老婆叫伊說汪重彣用石頭丟她，後來伊跑上去阻擋等語（
      見偵卷第45頁），證人陳慶昌於本院審理時亦證稱：伊是
      監視器通道六影片裡穿淺藍色衣服的人，案發當時老闆娘
      謝芳青有喊「隔壁的丟石頭」，叫她老公上來，叫伊出來
      報警等語（見本院卷第105至107頁），則告訴人謝芳青指
      稱遭被告汪重彣丟擲石頭，自非無據。參以被告汪重彣於
      本院審理時供稱：伊當時已經摘滿一籃子的蘋果等語（見
      本院卷第125頁），而案發當時之現場監視器錄影畫面，
      經本院當庭勘驗，結果如附表所示，有本院勘驗筆錄可查
      （見本院卷第93至94頁），依本院勘驗結果，案發當時不
      斷有小型圓形之物品自山坡向下滾落（附表編號1），確
      極可能係被告汪重彣以整簍蘋果丟擲告訴人謝芳青後，大
      量蘋果滾落下山所致。再佐以告訴人謝芳青於109年9月18
      日前往霧峰澄清醫院就診，經診斷受有上背及右肩挫傷，
      有該院診斷證明書可憑（見偵卷第65頁），與告訴人謝芳
      青指稱遭被告汪重彣以蘋果、石頭丟擲可能造成之傷害相
      符。本院綜核上情，認告訴人謝芳青之指訴情節已有相當
      補強證據足以擔保其真實性，堪以採信，足認被告汪重彣
      確有告訴人謝芳青所指之傷害犯行。
（三）被告汪重彣雖以前詞置辯，然觀諸被告汪重彣於警詢、檢
      察事務官及本院準備程序時之供述內容，均僅敘及遭告訴
      人謝芳青抓住，並未提及有遭告訴人謝芳青以蘋果扔擲之
      情形（見偵卷第29、99、110頁，本院卷第43頁），其於
      本院審理時始供稱有遭告訴人謝芳青以蘋果扔擲云云，前
      後所述明顯不一，已難採信。又被告汪重彣於本院審理時
      自承當時已摘取一整籃之蘋果，則裝有蘋果之籃子自係在
      其管領支配下，殊難想像告訴人謝芳青能輕易將整籃蘋果
      奪下並用以攻擊被告汪重彣。再者，倘告訴人謝芳青有此
      等積極攻擊被告汪重彣之意，衡情應會在被告汪重彣往山
      坡下方移動時，在後積極追趕才是，然依本院勘驗現場監
      視器錄影畫面結果（附表編號2），被告汪重彣與劉昌榮
      在山坡下方處拉扯相當時間，卻始終未見告訴人謝芳青出
      現，凡此足認被告汪重彣所辯僅係飾卸之詞，不足採信。
（四）綜上所述，本案事證明確，被告汪重彣犯行堪以認定，應
      依法論科。
三、核被告汪重彣所為，係犯刑法第277條第1項之傷害罪。
四、爰以行為人之責任為基礎，審酌：（一）被告汪重彣不思以
    理性方式與鄰地所有人處理果樹所有權歸屬問題，於案發當
    時進入257-3地號土地摘取蘋果遭告訴人謝芳青發現後，竟
    率爾以蘋果、石頭攻擊告訴人謝芳青，行為應予非難，所幸
    告訴人謝芳青所受傷勢非重；（二）被告汪重彣為國中畢業
    ，目前在梨山種果樹，家中無人需其扶養照顧（見本院卷第
    130頁）之智識程度及生活狀況；（三）被告汪重彣犯後未
    坦承犯行，亦未與告訴人謝芳青和解等一切情狀，量處如主
    文所示之刑，併諭知易科罰金之折算標準，以示懲儆。
貳、無罪部分：
一、公訴意旨略以：告訴人謝芳青於上開時地遭被告汪重彣傷害
    後，隨即呼喊其夫即被告劉昌榮前往協助，被告劉昌榮竟基
    於傷害之犯意，徒手拉扯被告汪重彣，致被告汪重彣受有後
    臂擦挫傷、兩肩抓傷痕、左手大拇指傷口之傷害。因認被告
    劉昌榮涉犯刑法第277條第1項之傷害罪嫌等語。
二、按犯罪事實應依證據認定之，無證據不得認定犯罪事實；又
    不能證明被告犯罪或其行為不罰者，應諭知無罪之判決；刑
    事訴訟法第154條第2項、第301條第1項分別定有明文。次按
    認定不利於被告之事實，須依積極證據，苟積極證據不足為
    不利於被告事實之認定時，即應為有利於被告之認定，更不
    必有何有利之證據；如未能發現相當之證據，或證據不足以
    證明，自不能以推測或擬制之方法，以為裁判之基礎；且認
    定犯罪事實所憑之證據，無論直接或間接證據，其為訴訟上
    之證明，須達於通常一般之人均不致有懷疑，而得確信其為
    真實之程度者，始得據為有罪之認定，倘其證明尚未達到此
    一程度，而有合理之懷疑存在時，即應由法院為諭知被告無
    罪之判決（最高法院30年上字第816號、40年台上字第86號
    、76年台上字第4986號判例參照）。
三、公訴意旨認被告劉昌榮涉犯上開傷害犯行，無非係以被告劉
    昌榮之供述、證人即被告汪重彣之證述、臺中市梨山衛生所
    診斷證明書為其主要論據。
四、訊據被告劉昌榮固不否認於上開時地與被告汪重彣發生拉扯
    之事實，惟堅決否認有何傷害犯行，辯稱：伊當時在對面果
    園工作，謝芳青呼喊說汪重彣又來果園採蘋果，又喊汪重彣
    拿石頭丟她，伊就跑過去抓汪重彣，與汪重彣發生拉扯，但
    沒有打汪重彣，伊是要抓現行犯等語。辯護人另為其辯護：
    被告劉昌榮是為了保護自己的財產權及妻子謝芳青，而前往
    逮捕遭追呼為現行犯之汪重彣，合於刑事訴訟法逮捕現行犯
    之規定，屬依法令之行為，應得阻卻違法等語。經查：
（一）按「依法令之行為，不罰。」刑法第21條第1項定有明文
      。次按「現行犯，不問何人得逕行逮捕之。犯罪在實施中
      或實施後即時發覺者，為現行犯。有左列情形之一者，以
      現行犯論：一、被追呼為犯罪人者。二、因持有兇器、贓
      物或其他物件、或於身體、衣服等處露有犯罪痕跡，顯可
      疑為犯罪人者。現行犯，不問何人得逕行逮捕之。」、「
      被告抗拒拘提、逮捕或脫逃者，得用強制力拘提或逮捕之
      ，但不得逾必要之程度。」刑事訴訟法第88條、第90條亦
      有明文。揆諸前開規定，任何人均得對現行犯逕行逮捕，
      並得於必要之程度內實施強制力而阻卻違法。
（二）查被告汪重彣確有進入被告劉昌榮所有之257-3地號土地
      果園內摘取蘋果，並攻擊告訴人謝芳青成傷，復經告訴人
      謝芳青當場追呼被告汪重彣有上開行為，要報警等語，業
      已認定如前，且依民法第66條第2項規定，不動產之出產
      物，尚未分離者，為該不動產之部分，則不論257-3地號
      土地上之蘋果樹是何人種植，均由被告劉昌榮取得所有權
      ，是被告汪重彣顯可疑為竊盜罪及傷害罪之現行犯。又被
      告劉昌榮聽聞告訴人謝芳青呼喊後，自對面果園向山坡上
      跑去，並與跑下山之被告汪重彣相遇，二人進而發生肢體
      衝突之情形，依本院勘驗現場監視器錄影畫面結果（附表
      編號2），被告劉昌榮僅與被告汪重彣發生拉扯，或抓住
      被告汪重彣，並無出拳毆打被告汪重彣等積極攻擊被告汪
      重彣身體之舉，是被告劉昌榮所為在客觀上核屬逮捕被告
      汪重彣或防止被告汪重彣逃離現場之必要行為，其辯稱目
      的係要逮捕現行犯，尚堪採信。再觀諸被告汪重彣所提出
      之臺中市梨山衛生所診斷證明書，被告汪重彣僅受有後臂
      擦挫傷、兩肩抓傷痕、左手大拇指傷口之傷害，傷勢非重
      ，可見被告劉昌榮所施用之強制力並無逾越必要程度之情
      事，準此，被告劉昌榮所為縱令造成被告汪重彣受傷，因
      合於刑事訴訟法有關逮捕現行犯之規定，亦具有刑法第21
      條第1項之阻卻違法事由而不罰，自難遽以刑法傷害罪責
      相繩。
五、綜上所述，本件依檢察官所提出之證據，雖可認定被告劉昌
    榮與被告汪重彣拉扯後，致被告汪重彣受有後臂擦挫傷、兩
    肩抓傷痕、左手大拇指傷口之傷害，然被告劉昌榮所為合於
    刑事訴訟法有關逮捕現行犯之規定，屬刑法第21條第1項所
    稱「依法令之行為」，為刑法所不罰，自不得以刑法第277
    條第1項之傷害罪論處，揆諸前揭法條及判例意旨，自應為
    被告劉昌榮無罪之諭知。　　　
據上論斷，應依刑事訴訟法第299條第1項前段、第301條第1項，
刑法第277條第1項、第41條第1項前段，刑法施行法第1條之1第1
項，判決如主文。
本案經檢察官黃政揚提起公訴，檢察官王淑月到庭執行職務。
中　　華　　民　　國　　111 　年　　3 　　月　　24　　日
                  刑事第十三庭  審判長法  官  李宜娟
                                      法  官  陳怡秀
                                      法  官  洪瑞隆
以上正本證明與原本無異。
如不服本判決應於收受送達後20日內向本院提出上訴書狀，並應
敘述具體理由；其未敘述上訴之理由者，應於上訴期間屆滿後20
日內向本院補提理由書（均須按他造當事人之人數附繕本）「切
勿逕送上級法院」。
告訴人或被害人如不服判決，應備理由具狀向檢察官請求上訴，
上訴期間之計算，以檢察官收受判決正本之日起算。
                                　　　書記官  許家齡
中　　華　　民　　國　　111 　年　　3 　　月　　24　　日
附錄論罪科刑法條
【刑法第277條】
傷害人之身體或健康者，處5年以下有期徒刑、拘役或50萬元以
下罰金。
犯前項之罪，因而致人於死者，處無期徒刑或7年以上有期徒刑
；致重傷者，處3年以上10年以下有期徒刑。

附表
編號 勘驗結果 1 ◎勘驗偵卷證物袋內「汪重彣果園證據」光碟內檔名「1.t.mp4」（畫面左下角顯示「通道一」）之影片，結果如下：檔案時間：全長27秒 一、監視器時間2020年9月18日07時39分1秒起至07時39分24秒，不斷有小型圓形之物品自畫面左上方之山坡向下滾落。 二、07時39分24秒起至07時39分28秒，不再有物品向下滾落，有一人身穿白色長袖上衣、橘色長雨鞋，自左上方山坡往下走。 三、影片於07時39分28秒結束。 2 ◎勘驗本院卷證物袋內「被證2」光碟檔名「影片.mp4」（畫面左下角顯示「通道六」）之影片，結果如下：檔案時間：全長42秒 一、監視器時間2020年9月18日07時39分23秒，劉昌榮（穿著藍色長袖上衣、藍色西裝褲）自畫面右下方出現，緩步往左邊之山坡走去。 二、07時39分28秒起，劉昌榮加快速度，往畫面左上方之山坡跑去。 三、07時39分36秒，劉昌榮走至在畫面左上方之山坡處，與汪重彣（身穿白色長袖上衣、橘色長雨鞋）開始發生拉扯。 四、07時39分39秒，劉昌榮與汪重彣拉扯中，汪重彣倒地，汪重彣隨即又站起來與劉昌榮繼續拉扯。 五、07時39分46秒，劉昌榮拉住汪重彣雙手上臂，拉扯中雙方因重心不穩均跌倒，2人隨即又站起來，汪重彣朝畫面左下方之山坡奔跑，劉昌榮在後方追趕。 六、07時39分51秒，劉昌榮自汪重彣背後抓住汪重彣，再抓住汪重彣雙手上臂，雙方隨後面對面互相拉扯。 七、07時39分59秒起，畫面遠方汪重彣原來出現之位置有另外一名身穿淺藍色上衣之男子出現，劉昌榮與汪重彣在畫面左下方拉扯過程中，汪重彣上衣被拉下，汪重彣並當場跌倒，汪重彣隨即站起來，往畫面右方跑去而離開畫面，劉昌榮亦緩步畫面右方走去。 八、影片於07時40分03秒結束。